臺灣臺南地方法院刑事判決　　　　　　　　　　　　　九十三年度易字第四五八號
　　公　訴　人　臺灣臺南地方法院檢察署檢察官
　　被　　　告　丙○○
右列被告因詐欺案件，經檢察官提起公訴（九十三年度偵字第一八六０號），本院判
決如左：
    主  文
丙○○意圖為自己不法之所有，以詐術使人將第三人之物交付，處有期徒刑陸月，如
易科罰金，以參佰元折算壹日。
    事  實
一、丙○○於不詳時地知悉戊○○所任職之正菘科技有限公司（以下簡稱正菘公司）
    之室內電話號碼（０六—0000000號）及甲○○使用之行動電話號碼（0
    000000000號）後，乃起意詐騙他人財物，並即基於意圖為自己不法之
    所有，先於民國九十二年十二月二日中午十二時二十三分許，以裝置於其台南市
    安平區○○路一八八號十一樓之四住處之０六—0000000號室內電話（起
    訴書誤植為０六—0000000號）撥打甲○○所使用之前開行動電話，自稱
    其為甲○○之友「何益樺」，因使一名女子懷孕，遭該名女子居住於臺南地區之
    家人求償新台幣（下同）八萬元。但因其人在台北，無法親自交付款項，欲請甲○○提供帳戶供其匯款，並請甲○○代為轉交該筆款項予該名女子之家人云云。
    甲○○不疑有他，遂同意代為轉交款項，並告知其所使用之中國國際商業銀行（
    起訴書誤植為中國信託商業銀行，以下簡稱中國商銀）帳號：00000000
    00000號之帳戶。丙○○旋於同年十二月五日上午十時五十四分許、十時五
    十六分許、十一時零一分許，接續以使用之０六—0000000號室內電話，
    撥打正菘公司裝置之前開電話，適由戊○○接聽。丙○○乃對之佯稱：其為正菘
    公司負責人陳正軍，因在外亟需款項，要求戊○○儘速匯款八萬元予伊；並請其
    匯款至甲○○提供之前揭帳戶內云云。致使戊○○陷於錯誤，誤認陳正軍需款孔
    急，而將正菘公司所有之八萬元（其中四萬元為戊○○暫墊），於同日上午十一
    時四十分許，一併匯款至甲○○前開帳戶內。丙○○確認戊○○業已匯款後，於
    同日中午十二時二十五分許，再以其前開電話撥打甲○○使用之前揭電話，告知
    款項應已匯入其使用之中國商銀帳戶內，請其提領該筆款項，並於同日十二時五
    十分許，至位於臺南市○○路處之「芽點餐廳」前，交付予一名自稱「陳志華」
    之男子。甲○○遂依其指示，於同日自前開帳戶內提領八萬元後，於前述時地，
    交付八萬元予自稱「陳志華」之丙○○。嗣陳正軍返回正菘公司，而戊○○向其
    詢問匯款事宜，並經陳正軍告知未曾命其匯款後，戊○○始悉受騙。經報警後，
    循線查獲丙○○。
二、案經戊○○訴由台南市警察局第一分局報告臺灣臺南地方法院檢察署檢察官偵查
    起訴。
    理  由
一、訊據被告丙○○於偵審中固均坦承０六—0000000號室內電話為其位於其
    台南市○○區○○路一八八號十一樓之四住處所裝置之電話一節，惟矢口否認涉
    有詐欺取財犯行，辯稱：其未曾以前開室內電話撥打電話予證人戊○○及甲○○
    ，亦未曾以陳正軍或何益樺名義要求戊○○匯款及甲○○提供帳戶；且並未與證
    人甲○○在芽點餐廳前會面，或收取證人甲○○交付之八萬元；另辯稱：其於住
    處裝置之０六—0000000號室內電話，於案發期間，電話費暴增，應係有
    人盜接使用；以該電話聯絡證人戊○○、甲○○之舉，應係盜接者所為，並非伊
    所撥打；另證人甲○○雖指認伊向其拿取八萬元，然證人甲○○未能說出伊手部
    特徵，足見其指認可能有誤；又於九十二年十一月三十日至九十二年十二月二日
    ，伊在女友丁○○位於台北之住處，雖於同年十二月二日回到台南，但同年十二
    月四日復至台北，直至同年十二月八日始再行回到台南。是案發當時，伊不在台
    南，無從以其住處之前揭室內電話與證人戊○○或甲○○聯絡，從而，以該電話
    向證人戊○○或甲○○詐欺之人並非伊云云。
二、經查：
（一）訊據證人戊○○於警訊及偵查中迭次證稱：其於九十二年十二月五日，在正菘
      公司上班時，接獲一名男子撥打至正菘公司使用之０六—0000000號電
      話共計三通。且該名男子自稱係正菘公司負責人陳正軍，並稱需款八萬元甚急
      ，故其依該名男子之指示匯款八萬元至該名男子指定之中國商銀帳號：000
      0000000000號之帳戶內等語（參見警卷第三頁、偵卷第三０頁），
      並有證人戊○○提出之中國信託自動櫃員機交易明細單一份（參見警卷第二一
      頁）、證人甲○○所使用之中國商銀帳號：0000000000000號之
      帳戶存摺影本一份（參見偵卷第十九頁）在卷可稽。參以證人陳正軍於警訊及
      偵查中均證稱並未打電話要求證人戊○○匯款八萬元至前揭帳戶內；事後始悉
      戊○○受騙匯款八萬元，其中四萬元為公司款項，其餘為戊○○自己所有之財
      物等語（參見警卷第四頁、偵卷第三０頁），堪認證人戊○○確係遭一名自稱
      「陳正軍」之男子，以前揭不實言語詐騙而匯款八萬元至前揭帳戶內屬實。又
      證人甲○○於警訊及偵審中均證稱：自九十二年十二月二日起至同年月五日止
      ，連續接獲一名男子撥打至其持用之0000000000號行動電話，前後
      共計八次通聯（九十二年十二月二日、三日、四日各一通、九十二年十二月五
      日五通）。該名男子自稱為伊友「何益樺」，並以需匯款至台南解決其與女友
      問題為由，請提供帳戶供匯款，且請代為提領後，於九十二年十二月五日至臺
      南市○○路「芽點餐廳」前處，交付給一名自稱「陳志華」之人。伊即依其指
      示，告知該名男子，伊所使用之中國商銀帳戶帳號：00000000000
      00號，且依其指示，自前揭帳戶內提領八萬元後，於前揭時地交付予自稱「
      陳志華」之人等語（參見警卷第六頁、偵卷第三一頁、本院卷第五０頁、第五
      二頁），並有自動櫃員機交易明細單二份（參見警卷第一六頁）、前揭帳戶存
      摺影本一份（參見偵卷第十九頁）附卷可參。參以證人何益樺於警訊中證稱：
      並未於前揭時地撥打電話予證人甲○○，亦未曾要求證人甲○○提供帳戶及代
      為提領並轉交款項予他人等語（參見警卷第九頁），足認證人甲○○確因一名
      自稱「何益樺」者之指示，而提供其帳戶號碼，供其匯款，並代為提領款項，
      且轉交予一名自稱為「陳志華」之男子無誤。
（二）前述自稱「陳正軍」及「何益樺」之男子，撥打至證人戊○○及甲○○所使用
      電話之八通電話，均係由０六—0000000號室內電話所撥出等情，業據
      證人甲○○、戊○○分於警訊及偵查中迭次陳稱在卷（參見警卷第三頁、第六
      頁、偵卷第三一頁），並有發話號碼明細表二份在卷可稽（參見警卷第十一頁
      至第十四頁、偵卷第八頁到第十八頁），此部份事實應堪認定。又０六—00
      00000號室內電話為被告之姊李明熹所申請，設置於被告與其子李奕章及
      被告之母共同居住之臺南市○○區○○路一八八號十一樓之四處，且供其等使
      用等情，業據被告於警訊及偵審中迭次供承不諱，核與證人李奕章於本院審理
      時結證稱：其父即被告及其祖母與其共同居住於前址，且０六—000000
      0號設置於被告房間內，通常均係由被告使用等語（參見本院卷第一一一頁）
      相符。是得撥打０六—0000000號室內電話藉以詐騙證人戊○○，並利
      用證人甲○○轉交詐得款項之男子，除被告與證人李奕章外，衡情應無他人。
（三）證人甲○○於警訊及偵審中，就其於九十二年十二月五日交付八萬元之對象確
      為被告一節，始終堅指不移（參見警卷第七頁背面、偵卷第三二頁、本院卷第
      五一頁），並於本院審理時，結證稱：當日見到被告時，感覺被告貌似老夫子
      漫畫中之人物「大蕃薯」，故其得以確認等語（參見本院卷第五二頁），參以
      證人甲○○於同日庭訊中證稱：當日與被告見面時約中午十二時，而相處時間
      約五至十分鐘，且天氣晴朗等語（參見前開審判筆錄），是依證人甲○○與交
      付款項對象相遇當日之天候、光線及時間約五至十分鐘等情狀以觀，其對被告
      之指認當可採信。被告雖辯稱：證人甲○○無法說出其手部特徵，其指認不足
      採信云云。惟按辨識所識人等之方法因人而異，並無定則。或從面貌、或從聲
      音、或從其異狀，或其他個人習慣上之辨識方法均無不可。且亦與相見之原因
      、雙方間之關係、是否有利害關係、事後是否尚有見面之機會、初識之感覺，
      及辨識者本身之年齡、社會經驗、性別、個性等諸多事項均有相當之關係。是
      證人甲○○依當日與被告見面時之感受作為辨識之依據，自無不可。且證人甲○○於案發當日僅係單純受託交付款項予被告，雙方本無淵源，亦未能料及事
      後仍須出庭辨認被告，是其當日未仔細注意被告身上特徵，致於庭訊之際無法
      明確陳明被告手部特徵，亦非與常情相違。被告執此指摘證人甲○○之指認有
      誤，尚難採信。
（四）從而，使用０六—0000000號室內電話藉以詐騙證人戊○○，並利用證
      人甲○○轉交詐得款項之男子，僅可能被告與證人李奕章得以為之。參以被告
      於九十二年十二月五日十二時五十分許，在位於臺南市○○路處之「芽點餐廳
      」前處，收受證人戊○○遭詐騙，並由證人甲○○代為轉交之八萬元等情，復
      參以證人甲○○於警訊中所述，交付款項對象者係中年男子（參見警卷第六頁
      背面），且被告與證人李奕章雖係父子，然兩人面貌有異，且年紀相去達二十
      六歲之多，衡情證人李佩文當無將兩者相互錯認之理。是綜合以上所述，堪認
      以前述方法詐欺證人戊○○，並利用不知情之證人甲○○提供帳戶，將該八萬
      元提領後轉交，藉以獲取財物者，確係被告無疑。
（五）被告於本院審理時雖辯稱：０六—0000000號室內電話於案發之九十二
      年十二月間，電話費暴增，且有不詳人士撥打電話找尋其不認識之人，該電話
      可能遭人盜接盜打，故與證人甲○○、戊○○所使用電話與其住處電話之通聯
      紀錄可能係盜接者所為，並非伊所撥打云云。惟被告使用之０六—00000
      00號室內電話於九十二年間，單月電話費用最高為九十二年二月之一萬九千
      四百十一元，最低則為案發之九十二年十二月之七千零二元等情，此經中華電
      信股份有限公司（以下簡稱中華電信）臺南營運處於九十三年九月三日以南服
      三（９３）９３Ｃ０６０４３４函覆本院在案（參見本院卷第三五頁），是就
      ０六0000000號室內電話於九十二年間全年之電話費用綜合以觀，並無
      被告所述案發期間電話費用暴增之情事，自難據此認定有被告所述遭盜接之情
      狀。另證人即中華電信電話維修員乙○○於本院結證稱：其於九十三年二月二
      十四日曾至被告前開住處維修被告使用之０六—0000000號室內電話，
      據其當日所見，並未發現有何異狀，且經其查勘線路接點，並未發現有盜接情
      形；當日因被告告知有雜音，故其為之更換線材，但並非被告所稱之盜接等語
      （參見本院卷第四六頁、第四八頁），是中華電信專業維修人員至被告住處勘
      查後，亦未發現該電話有何遭盜接之情事。從而被告所辯電話遭人盜接使用，
      利用該電話詐騙證人戊○○及利用證人甲○○交付款項之詐騙電話者另有其人
      ，與其無涉云云，自屬無據，被告前開所辯，當無可採。
（六）被告於本院審理時另辯稱：案發期間，伊北上拜訪女友丁○○，並不在臺南地
      區，無從以使用前揭室內電話詐騙證人戊○○及利用證人甲○○轉交詐騙所得
      款項等詐欺犯行，並提出位於台北地區商店開立之統一發票十張為證云云。訊
      據證人即被告之女友丁○○於本院審理時雖結證稱：九十二年十一月底至十二
      月初期間，被告曾至其位於台北縣淡水鎮○○路三一巷十五號租處居住云云（
      參見本院卷第五六頁），惟其亦證稱：就被告至其前開租處居住之起迄時間，
      均已無法確定（參見前開審判筆錄）。是其就被告在案發當日是否確係在其台
      北住處暫住一事，無法確認，故其證詞自難引為對被告有利之認定。況證人丁○○於同日庭訊之際，經審判長詢以九十二年十二月二日至五日，被告是否至
      台北找其時，其係以肯定語氣應答（參見本院卷第五九頁），惟此與被告同日
      庭訊所供：其於九十二年十一月三十日至同年十二月二日期間在台北，九十二
      年十二月二日晚上十一、二點返回臺南，九十二年十二月四日凌晨二、三點搭
      夜車到臺北，直到九十二年十二月八日再回台南云云（參見本院卷第五三頁）
      ，相互參照以觀，證人丁○○所證述被告之行程，與被告自述之行程顯有出入
      。復以證人丁○○與被告係男女朋友關係，於本院九十三年十月十四日審理之
      際，證人丁○○業已自台北搬遷至被告前開住處同住，足見雙方關係密切，是
      證人丁○○之證詞即非無迴護被告之嫌。綜此，尚難援引證人丁○○之證詞，
      據以認定被告於案發當時並不在臺南。另被告雖提出位於台北地區之商店開立
      之統一發票十張（參見本院卷第十五頁）。惟前開發票僅能證明發票上所示日
      期、時間確有消費行為，尚不足以證明該些消費行為確係被告親自所為。況前
      揭十張統一發票日期分為九十二年十一月三十日、同年十二月四日、六日至八
      日，並無本案０六—0000000號室內電話撥打電話予證人甲○○、戊○○所使用前揭電話通聯所示之九十二年十二月二日、三日及五日等三日之消費
      紀錄。而統一發票與通聯紀錄唯一重複之九十二年十二月四日所示之消費及通
      聯時間分別以觀，消費時間為上午八時許，通聯紀錄則為十七時二分許，兩者
      相距已有九小時之久。依目前台北至台南非假日之交通狀況而言（按九十二年
      十二月四日為星期四），該時段已足供被告自台北搭車返回台南住處。參以證
      人丁○○於本院審理時，亦曾結證稱：被告曾於不足一日內搭車往返台北、臺
      南兩地（參見本院卷第六０頁），是依被告提出之十張統一發票，亦難藉以認
      定被告於案發當時，有不在臺南住處及並未以前開室內電話撥打予證人甲○○
      、戊○○之證明。從而被告前開所辯，尚不足採。
（七）綜上所述，被告前開所辯，均無可採。被告詐欺取財犯行明確，堪以認定，應
      依法論科。
二、查被告以前揭方法詐騙證人戊○○，使其陷於錯誤而交付正菘公司所有之八萬元
    ，核被告所為係犯刑法第三百三十九條第一項之詐欺取財罪。被告利用不知情之
    證人甲○○，取得證人戊○○遭詐騙而交付之八萬元，為間接正犯。被告本於一
    詐欺取財犯意，接續撥打三次電話詐騙證人戊○○，為接續犯，僅為一詐欺取財
    罪。爰審酌被告犯罪動機、手段、目的、生活狀況、品行、智識程度、犯罪所生
    之損害、犯罪後否認犯行之態度等一切情狀量處如主文所示之刑，並諭知易科罰
    金之折算標準。公訴意旨雖以被告前已有犯罪紀錄，且犯罪後否認犯行，因而請
    求量處有期徒刑一年六月等語。惟本院審酌被告雖前有犯罪紀錄，惟均不構成累
    犯，且詐騙金額僅八萬元，犯罪所得非鉅，認量處有期徒刑六月，已足收懲儆之
    效，故量處如主文所示之刑，附此敘明。
據上論斷，應依刑事訴訟法第二百九十九條第一項前段，刑法第三百三十九條第一項
、第四十一條第一項前段，罰金罰鍰提高標準條例第一條前段、第二條，判決如主文
。
本案經檢察官己○○到庭執行職務
中      華      民      國    九十四    年      二      月      十七    日
                                  臺灣臺南地方法院刑事第四庭
                                        審判長法  官  蘇清水
                                              法  官  林欣玲
                                              法  官  卓穎毓
右正本證明與原本無異。
如不服本判決，應於判決送達後十日內向本院提出上訴狀( 應附繕本 )。
                                              書記官  秦建華
中      華      民      國    九十四    年      二      月      十七    日
附錄法條：
中華民國刑法第三百三十九條
意圖為自己或第三人不法之所有，以詐術使人將本人或第三人之物交付者，處五年以
下有期徒刑、拘役或科或併科一千元以下罰金。
以前項方法得財產上不法之利益或使第三人得之者，亦同。
前二項之未遂犯罰之。
